臺灣臺北地方法院刑事判決　　　九十五年度訴字第一九七八號
公　訴　人　臺灣臺北地方法院檢察署檢察官
被　　　告　甲○○
上列被告因偽造文書案件，經檢察官提起公訴（九十五年度偵緝
字第二六九二號），被告於準備程序進行中，就被訴事實為有罪
之陳述，經本院合議庭裁定由受命法官獨任逕以簡式審判程序審
理，判決如下：
    主  文
甲○○行使偽造私文書，足以生損害於公眾及他人，處有期徒刑
月，如易科罰金，以銀元佰元即新臺幣玖佰元折算壹日。緩
刑貳年；並應向公庫支付新臺幣參萬元。臺北市警察局掌電字第
Ａ四Ｉ二０二九五五號舉發違反道路交通管理事件通知單存根聯
上被通知人欄偽造之「乙○○」署名壹枚沒收。
    事  實
一、甲○○於民國九十三年三月八日下午三時二十三分許，駕駛
    吳正芳所有車號Ｌ六－三四一一號小客車，行經臺北市中山
    區○○○路與八德路口前，因違規左轉，為臺北市政府警察
    局交通警察大隊執勤員警攔停稽檢，甲○○為圖規避違規處
    罰，未經乙○○之同意，竟冒用乙○○名義供員警開單，並
    基於偽造私文書復持以行使之犯意，在員警製作之臺北市政
    府警察局掌電字第Ａ四Ｉ二０二九五五號舉發違反道路交通
    管理事件通知單存根聯上被通知人欄，偽簽「乙○○」之署
    名一枚，用以表示乙○○已簽收該份舉發通知單，並取得通
    知聯之意思後，持交員警以為行使，足以生損害於交通警察
    機關管理及取締交通違規事件之正確性及乙○○。嗣因乙○
    ○另次交通違規事件至板橋監理站查詢，始發覺上情，經提
    出申訴，員警循線查獲。
二、案經臺北市政府警察局中山分局報告臺灣臺北地方法院檢察
    署檢察官提起公訴，甲○○於準備程序進行中，就被訴事實
    為有罪之陳述，經本院合議庭裁定由受命法官獨任逕以簡式
    審判程序審理。
    理  由
一、上揭事實業據被告甲○○於偵審中均坦承不諱（見本院卷第
    十七頁背面、十八頁背面；九十五年度偵緝字第二六九二號
    卷第十七至十八頁），核與告訴人乙○○於警詢及偵查中指
    訴之被害情節相符（見九十四年度偵字第一二三０九號卷第
    六至七、三六頁；九十五年度偵緝字第二六九二號卷第二八
    頁）），此外，並有臺北市政府警察局掌電字第Ａ四Ｉ二０
    二九五五號舉發違反道路交通管理事件通知單一紙附卷可徵
    （見九十四年度偵字第一二三０九號卷第九頁），足認被告
    前開任意性之自白與事實相符，本件事證明確，被告犯行洵
    堪認定，應依法論科。
二、按在舉發違反道路交通管理事件通知單上簽名，用以證明收
    受該通知單之意思表示及其收受之事實，該簽名部分，即具
    備私文書之性質，自非僅單純冒名偽造署押證明其係本人而
    已，最高法院七十七年度臺上字第四一一三號著有判決意旨
    可資參照。查被告於員警所填發之舉發違反道路交通管理事
    件通知單存根聯之被通知人欄上偽簽「乙○○」之署押後交
    還員警，係表示確由乙○○本人收受該通知單之意，該通知
    單即含有收據之性質，應屬私文書。被告偽造該私文書後，
    將之交付於員警收執，顯然對於該私文書內容有所主張，致
    使乙○○受有行政處分之危險，自足以生損害於警察機關對
    道路交通管理處罰事件處理之正確性及乙○○。是核被告所
    為，係犯刑法第二百十六條、第二百十條之行使偽造私文書
    罪。被告偽造署押之行為，為其偽造私文書之部分行為，其
    偽造私文書之低度行為，復為行使偽造私文書之高度行為所
    吸收，均不另論罪。爰審酌被告為避免自身交通違規行為之
    處罰，竟冒用他人名義收領通知，顯然欠缺法治觀念，及其
    犯罪之手段、所生危害、生活狀況、行使偽造私文書之次數
    為一次、智識程度暨犯罪後坦承犯行態度尚稱良好等一切情
    狀，量處如主文所示之刑。末按，被告行為後，刑法業於九
    十四年二月二日修正公布部分條文，並於九十五年七月一日
    施行。依修正後刑法第二條第一項規定：「行為後法律有變
    更者，適用行為時之法律。但行為後之法律有利於行為人者
    ，適用最有利於行為人之法律」。查本案被告行為時，刑法
    第四十一條第一項前段規定：「犯最重本刑為五年以下有期
    徒刑以下之刑之罪，而受六個月以下有期徒刑或拘役之宣告
    ，因身體、教育、職業、家庭之關係或其他正當事由，執行
    顯有困難者，得以一元以上三元以下折算一日，易科罰金」
    ，再依修正前罰金罰鍰提高標準條例第二條「依刑法第四十
    一條易科罰金或第四十二條第二項易服勞役者，均就其原定
    數額提高為一百倍折算一日」之規定（現已刪除），被告行
    為時之易科罰金折算標準，應以銀元一百元至三百元折算一
    日，亦即應以新臺幣三百元至九百元折算一日。而被告行為
    後新修正之刑法第四十一條第一項前段規定：「犯最重本刑
    為五年以下有期徒刑以下之罪，而受六個月以下有期徒刑或
    拘役之宣告者，得以新臺幣一千元、二千元或三千元折算一
    日，易科罰金」，是比較新舊法結果，自以舊法較有利於被
    告，而應適用修正前刑法第四十一條第一項前段及修正前罰
    金罰鍰提高標準條例第二條規定，諭知易科罰金之折算標準
    。此外被告前於八十二年間受有期徒刑刑三月之宣告，於執
    行完畢五年以內未曾受有期徒刑以上刑之宣告之事實，有臺
    灣高等法院被告前案紀錄表在卷可稽（見本院卷第二十至二
    五頁），經此教訓後，應知警惕，當無再犯之虞，本院因認
    對其所宣告之刑，以暫不執行為適當，爰併予宣告緩刑二年
    ，並依刑法第七十四條第二項第四款規定，命被告向公庫（
    即中央銀行國庫局）支付新臺幣三萬元之捐款，以勵自新，
    並觀後效。又被告偽造之「乙○○」署押一枚，依刑法第二
    百十九條之規定，不問屬於犯人與否，應併為沒收之諭知。
據上論斷，應依刑事訴訟法第二百七十三條之一第一項、第二百
九十九條第一項前段，刑法第二條第一項前段、第二百十六條、
第二百十條、第七十四條第一項第二款、第二項第四款、第二百
十九條、修正前刑法第四十一條第一項前段，修正前罰金罰鍰提
高標準條例第二條，現行法規所定貨幣單位折算新臺幣條例第二
條，判決如主文。
本案經檢察官戴文亮到庭執行職務。
中　　華　　民　　國　  九十六　  年　  二　月　十六　日
                    刑事第十四庭法  官  劉煌基
以上正本證明與原本無異。
如不服本判決，應於判決送達後十日內向本院提出上訴狀（應抄
附繕本）。告訴人或被害人如對於本判決不服者，應具備理由請
求檢察官上訴，其上訴期間之計算係以檢察官收受判決正本之日
期為準。
                                書記官  陳豪達
中　　華　　民　　國　  九十六　  年　  二　月　十六　日
附錄論罪法條：
中華民國刑法第210條
（偽造變造私文書罪）
偽造、變造私文書，足以生損害於公眾或他人者，處 5 年以下有
期徒刑。
中華民國刑法第216條
（行使偽造變造或登載不實之文書罪）
行使第 210 條至第 215 條之文書者，依偽造、變造文書或登載
不實事項或使登載不實事項之規定處斷。
